最高法院刑事判決　　　　　　　　　　　　　　　九十三年度台上字第四六八六號
　　上　訴　人　甲○○
　　　　　　　　乙○○緬甸國.
　　　　　　　　　　　　護照號.
　　右　一　人
　　選任辯護人　魏憶龍律師
右上訴人等因擄人勒贖案件，不服台灣高等法院中華民國九十三年七月八日第二審判
決（九十三年度少連上訴字第六○號，起訴案號：台灣士林地方法院檢察署九十二年
度偵字第六二一六、六二一七號），提起上訴，本院判決如左：
    主  文
原判決撤銷，發回台灣高等法院。
    理  由
本件原判決認定上訴人甲○○（民國六十一年八月四日生，為成年人）於九十二年農
曆過年前，經友人介紹而與上訴人乙○○（四十六年八月二十九日生，為成年人）相
互結識；九十二年四、五月間，乙○○得知甲○○個人財務狀況吃緊，需錢孔急，並
獲悉友人翁ＯＯ（為保護被害少年，有關其姓名詳卷）家中經濟情況尚稱寬裕，配偶
當時人在大陸地區工作，家中一子陳ＯＯ（０００年０月０００日生，為十二歲以上
十八歲未滿的少年，其餘姓名與年籍資料詳卷）尚在國中就讀，遂萌生擄人勒贖犯意
，於同年六月初，先向甲○○提議共同以強暴方式擄走翁ＯＯ之子陳ＯＯ，藉以向翁
ＯＯ勒索新台幣（下同）二千萬元贖款，經甲○○首肯後，乙○○即開始與甲○○共
同謀議作案細節，為使甲○○得知翁ＯＯ面貌，以便日後取贖，乃於九十二年六月中
旬某日，主動邀約翁ＯＯ及其不知情之友人呂美華、蔡先生等，同赴台北縣八里地區
吃晚餐，再於該日晚上八、九時許共同驅車返回呂美華位於台北市○○區○○街之住
處，另安排甲○○駕駛向田國鵬所承租之牌照號碼二Ｍ｜四八七六號自用小客車躲在
一旁，偷偷端視翁ＯＯ之長相，嗣後要求甲○○駕車尾隨騎乘機車返回台北市士林區
○○○路四十一巷一弄八號住處之翁ＯＯ，惟因甲○○不慎跟丟而作罷；翌日晚上十
一時許，乙○○再次偕同甲○○前往翁ＯＯ上開住處附近探視地形，甲○○並自是日
起每日早晚均依乙○○指示，駕車前往翁ＯＯ住處附近探視地形，並詳細觀察翁ＯＯ
及陳ＯＯ之出入及作息情形，再將結果回報予乙○○。至同年六月二十三日上午十一
時許，甲○○駕車搭載乙○○同赴台北縣中和市○○街一巷四十三號「泰緬小吃店」
，由乙○○入內購得四張行動電話預付卡（電話號碼分別為：000000000
0、0000000000、0000000000、號碼不詳），將其中
之預付卡交予甲○○，約定作為日後犯案時彼此聯絡之工具，其餘自己留下，隨後
甲○○載乙○○至華南商業銀行（下稱華南銀行）北新分行，由乙○○下車提領其帳
戶（帳號000000000000號）內款項五萬元（分二次提領：一次三萬元，
一次二萬元），當場交付四萬九千元予甲○○，供其購買作案所需之口罩、頭套、膠
帶、帽子、行動電話等工具。嗣後，甲○○因慮及僅其一人下手恐難以得手，遂聽從
乙○○之建議，於九十二年六月二十四或二十五日，以電話邀甲００（０００年０月
０日生，犯罪時為十八歲以上之未成年人）共同參與，允以代價十萬元，並遵守其與
乙○○之約定隱匿不讓甲００知悉乙○○參與之情，經甲００同意，甲○○遂與甲０
０達成共同擄人勒贖之犯意聯絡與行為分擔。同年六月二十五日上午七時許，甲○○
帶同甲００前往翁ＯＯ住處附近及陳ＯＯ上學行經路線探視地形並模擬犯行，至該日
晚上七時五十三分，甲○○駕車前往台北縣新莊市○○路一二二之一號之「新樂園汽
車旅館」，支付約三千九百六十元房租，租用該旅館第二０五號房，預備作為擄人得
手後藏匿陳ＯＯ之處所，同年月二十六日凌晨二時許，甲○○先行駕車至台北縣新莊
市接甲００，擬至乙○○位於台北縣新店市○○街八號三樓住處附近，與乙○○作犯
前最後相關細節之確認，因乙○○事前要求不得將其身分曝露予甲００知悉，遂令甲
００在離乙○○住處不遠之新店市○○路四四一號前下車等候，由甲○○獨自前往，
與乙○○會面時，乙○○在甲○○車內將翁ＯＯ之家中及行動電話號碼告知甲○○，
以便其擄人得手後，得以電話向翁ＯＯ勒贖；隨後，甲○○駕車搭載甲００回「新樂
園汽車旅館」第二０五號房內休息。至九十二年六月二十六日上午六時十五分，甲○
○駕駛其先前在旅館以黑色膠布將車牌號碼變造為八■｜四八七八號之上開自用小客
車（原車牌號碼為二Ｍ｜四八七六號，車牌的變造也在乙○○與甲○○的謀議範圍內
），搭載甲００（甲００就甲○○使用變造的特種文書，有犯意的聯絡與行為分擔）
，於同日上午七時三十分許，抵達台北市士林區○○○路五十巷口，適逢陳ＯＯ上學
途經該處，甲○○、甲００見狀即下車步行至陳ＯＯ身側，由甲○○以雙手搭住陳Ｏ
Ｏ肩膀，並與甲００共同以強暴方法抱住陳ＯＯ身體後強押入車內後座，其間陳ＯＯ
不斷反抗呼救，惟因年幼力弱，至不能抗拒；上車後，甲○○、甲００合力以原備妥
之膠布綑綁陳ＯＯ之手腳，以頭套套住其頭部，再以紙箱覆蓋其身體，致其不得動彈
，再由甲００在後座看守陳ＯＯ，甲○○隨即駕車駛離現場。甲○○、甲００擄得陳
ＯＯ後，適台北市政府警察局士林分局（下稱士林警分局）交通分隊警員林高顯、李
金龍分別在中山北路五段與中正路口及中山北路六段與忠誠路口執行交通疏導勤務，
該二人均於同日七時二十四分許接獲分隊值班警員王菁通報：「人車查扣擄人勒贖的
＊＊四八七八號自用小客車」，嗣李金龍於該日七時三十分發現甲○○、甲００所駕
駛的前開自用小客車正沿著忠誠路由東左轉往南行駛，立即上前攔車指示靠邊停車，
甲○○未遵行仍繼續行駛，李金龍即騎乘機車追趕，林高顯則於前開自用小客車沿中
山北路由北往南行駛至其所執行的交通疏導的路口時，上前攔車，並指示該車靠邊停
駛，甲○○仍繼續行駛，惟李金龍已騎乘機車攔在其前方，在中山北路五段中正路口
往南約三十公尺處，以機車切入其車前，使其車無法繼續前行，並以手槍指示停車受
檢，甲○○始下車，由李金龍制服在地上，隨後趕到的林高顯則命甲００下車並將之
制服在地上，而後在車上發現手腳均被膠帶綑綁、嘴巴被膠帶貼住之陳ＯＯ，因而查
獲上情，並扣得作案用之黑色頭套、口罩、膠帶、手機、犯罪計畫書、帽子、紙箱、
手提袋等情。因認上訴人等均牽連犯刑法第二百十六條、第二百十二條之行使變造特
種文書罪及第三百四十七條第一項之擄人勒贖罪，而撤銷第一審關於上訴人等部分之
判決，改判論處上訴人等共同對於少年意圖勒贖而擄人各罪刑，固非無見。
惟查：（一）事實審法院依職權或聲請調查所得之證據，如其內容或對同一待證事實
之價值不相一致時，應依論理及經驗法則加以取捨，形成心證，於判決書之理由欄內
詳予說明，以憑認定事實；否則，如就此等證據未加取捨，全部採為認定犯罪事實之
依據，或未說明其理由，即有證據上理由矛盾或理由不備之違法。卷查甲○○於九十
二年七月一日警訊、九十二年七月八日檢察官偵訊時及第一審雖指證乙○○倡議、策
劃並與其謀議擄被害人勒贖二千萬元，而由其邀同甲００實施等情，然其於九十二年
六月二十六日第一次警訊及檢察官偵訊時均供稱前述擄人勒贖行為，係其一人策劃、
撰寫計畫書，被害人之住處、家境，係友人綽號「阿牛」者提供，代價為五千元云云
，並未提及乙○○參與該擄人勒贖犯罪，原判決捨棄甲○○於九十二年六月二十六日
第一次警訊及檢察官偵訊時之陳述，而採用其於九十二年七月一日警訊、九十二年七
月八日檢察官偵訊時及第一審之證供，作為認定乙○○或甲○○犯罪之證據，未於理
由內說明其取捨之心證理由，自嫌理由欠備。（二）證人保護法第二條所列刑事案件
之被告或犯罪嫌疑人，於偵查中供述與該案案情有重要關係之待證事項或其他共犯之
犯罪事證，因而使檢察官得以追訴該案之其他共犯者，以經檢察官事先同意者為限，
就其因供述所涉之犯罪，減輕或免除其刑，同法第十四條第一項設有規定。甲○○及
其辯護人既一再主張甲○○係主動配合檢察官擔任污點證人，配合調查並供出前述擄
人勒贖犯罪之幕後首謀乙○○，符合證人保護法（第十四條第一項）之規定，依法可
減輕刑度云云，則甲○○於偵查中供出乙○○涉犯前開擄人勒贖罪之事證是否經檢察
官事先同意，是否符合證人保護法第十四條第一項之減輕或免除其刑規定，乃屬於刑
事訴訟法第一百六十三條第二項但書所規定「對被告（甲○○）之利益有重大關係事
項」，法院應依職權調查之，原審未詳予調查，根究明白，徒憑甲○○供稱因遭乙○
○引誘而犯本案之罪，為讓乙○○伏法，以免他人再遭其利用，而供出乙○○云云，
遽認甲○○無證人保護法第十四條第一項所規定情形，自無減輕或免除其刑之適用，
難謂原判決未違反採證法則，尤有查證未盡之違法。（三）被告以外之人於審判外之
言詞或書面陳述，除法律有規定者外，不得作為證據，刑事訴訟法第一百五十九條第
一項定有明文。查原判決作為認定甲○○犯罪之士林警分局交通分隊警員林高顯、李
金龍之報告書暨陳ＯＯ在警訊之陳述，分別屬於甲○○（即被告）以外之人於審判外
之言詞或書面陳述，另原判決作為認定乙○○犯罪之甲○○、甲００、翁ＯＯ、尹美
芳、呂美華等人在警訊之陳述，對乙○○而言，亦屬於「被告以外之人於審判外之言
詞陳述」，按前開規定，除有法律規定者外，不得作為證據。原判決採用該等言詞或
書面陳述，作為認定甲○○或乙○○之犯罪證據，未說明其符合何項法律之規定，同
嫌理由欠備。上訴人等之上訴意旨，指摘原判決違背法令，非無理由，應認原判決有
撤銷發回更審之原因。
據上論結，應依刑事訴訟法第三百九十七條、第四百零一條，判決如主文。
中　　　華　　　民　　　國　　九十三　　年　　　九　　　月　　　九　　　日
                              最高法院刑事第七庭
                                  審判長法官  莊　登　照
                                        法官  洪　明　輝
                                        法官  黃　一　鑫
                                        法官  魏　新　和
                                        法官  林　秀　夫
      右正本證明與原本無異
                                              書  記  官
中　　　華　　　民　　　國　　九十三　　年　　　九　　　月　　 十四 　　日
                                                                        Ｑ
